臺灣臺中地方法院刑事判決
111年度簡字第634號
公  訴  人  臺灣臺中地方檢察署檢察官
被      告  邱威傑


選任辯護人  江曉俊律師
上列被告因詐欺案件，經檢察官提起公訴（110年度偵字第32748
號），本案受理後（111年度易字第177號），被告於準備程序中
自白犯罪，本院合議庭認為宜以簡易判決處刑，爰裁定由受命法
官獨任逕以簡易判決處刑如下：
    主    文
邱威傑幫助犯詐欺得利罪，處拘役刑參拾日，如易科罰金，以新
臺幣壹仟元折算壹日。緩刑貳年。
未扣案之犯罪所得新臺幣捌仟元沒收，於全部或一部不能沒收或
不宜執行沒收時，追徵其價額。
    犯罪事實及理由
一、犯罪事實：
  ㈠邱威傑因缺錢花用，於民國110年4月30日前某日在網路看見
    申辦貸款之廣告，遂依指示留下聯絡資料，嗣即有一真實姓
    名年籍不詳、自稱「陳奕辰」之人與邱威傑聯繫，向邱威傑
    稱可以申辦手機門號SIM卡做為貸款抵押等語，邱威傑依一
    般社會生活之通常經驗，當知現今行動電話甚為普及，申請
    行動電話門號並無任何特殊之限制，一般人皆得輕易申請門
    號使用，且可預見若將以自己名義所申辦之行動電話門號SI
    M卡，交予欠缺信賴基礎之他人，極易遭人利用作為與財產
    犯罪有關之工具，竟為借得款項花用，即基於縱若有人持以
    作為詐騙之犯罪工具，亦不違背其本意之幫助詐欺得利之不
    確定故意，於110年4月30日先在臺中市沙鹿區某台灣大哥大
    股份有限公司（下稱台灣大哥大公司）、某遠傳電信股份有
    限公司（下稱遠傳電信公司）之銷售門市，以自己之名義分
    別申辦台灣大哥大公司預付卡門號0000000000號、00000000
    00號、0000000000號、0000000000號、0000000000號、遠傳
    電信公司預付卡門號0000000000號、0000000000號、000000
    0000號、0000000000號、0000000000號後，隨即於同日下午
    某時許，在臺中市○○區○○路000號光田綜合醫院沙鹿院區對
    面之不詳台灣大哥大公司門市外，將上開10張預付卡門號SI
    M卡交予「陳奕辰」，「陳奕辰」隨後亦給付邱威傑新臺幣
    （下同）1萬元之對價，邱威傑即容任「陳奕辰」使用其所
    交付之預付卡門號0000000000號遂行詐欺得利犯行。嗣「陳
    奕辰」取得上開預付卡門號0000000000號SIM卡後，即與其
    同夥共同意圖為自己不法之所有，基於詐欺得利之犯意聯絡
    ，先於110年5月8日11時37分許，以0000000000號行動電話
    門號向樂點股份有限公司（下稱樂點公司）申請編號「PZ00
    00000000」之會員註冊認證，再於110年7月1日12時許，以L
    INE暱稱「心蕾」聯繫谷孝恩，並和谷孝恩相約見面，之後
    谷孝恩藉故取消見面，但「心蕾」仍要求谷孝恩交付GASH點
    數作為出門交友之費用，致谷孝恩因此陷於錯誤，於同日14
    時29分許至統一超商股份有限公司垂楊門市購買總金額2,00
    0元之GASH點數，並將統一超商股份有限公司之GASH點數付
    款使用證明2張（記載GASH點數序號、密碼）照片傳送予「
    心蕾」，嗣該不詳之施詐者即登入上開以邱威傑提供之預付
    卡門號0000000000號行動電話申請之樂點公司會員帳戶，再
    依谷孝恩傳送之序號及密碼取得谷孝恩所購買之GASH點數，
    因而獲得財產上之利益。嗣經谷孝恩察覺受騙後報警處理，
    為警循線追查，始悉上情。
  ㈡案經谷孝恩訴由嘉義市政府警察局第二分局，並由臺中市政
    府警察局烏日分局報告臺灣臺中地方檢察署偵查後起訴。
二、證據名稱：
  ㈠被告邱威傑於本院111年3月7日準備程序之自白。
  ㈡證人即被害人谷孝恩於警詢中之證述。
  ㈢統一超商股份有限公司GASH點數付款使用證明、告訴人與「
    心蕾」之通訊軟體LINE聊天紀錄、樂點公司GASH會員申登資
    訊及點數入款資訊、通聯調閱查詢單、內政部警政署反詐騙
    諮詢專線紀錄表、嘉義市政府警察局第二分局南門派出所受
    理告類案件紀錄表、受（處）理案件證明單、遠傳資料查詢
    結果、台灣大哥大資料查詢結果、台灣大哥大2022年3月28
    日函暨基本資料查詢、行動通信網路業務服務申請書、行動
    電話/ 第三代行動通信/ 行動寬頻業務申請書、號碼可攜服
    務申請書、預付卡申請書及行動寬頻業務申請書及電信費繳
    款通知、遠傳電信行動寬頻業務服務申請書（NP）、行動電
    話號碼可攜服務申請書、銷售確認單、預付卡申請書、遠傳
    超4 代易付卡300 型使用指南、第三代行動通信/ 行動寬頻
    業務服務申請書、專案同意書。
三、論罪科刑：
  ㈠按刑法第339條第1項、第2項分別規定詐欺取財及詐欺得利罪
    ，前者之行為客體係指財物，後者則指取得債權、免除債務
    、延期履行債務或提供勞務等財物以外之財產上不法利益（
    最高法院86年度台上字第3534號判決意旨參照）。查，GASH
    點數係儲存於遊戲伺服器內之電磁紀錄，並非以物理形態現
    實存在之有形體財物，且該遊戲點數可供交易使用或移轉給
    第三人，具有經濟上之價值，屬於刑法保護之財產上利益，
    若以詐術手段取得，應認係取得財產上不法之利益。
  ㈡按刑法上之幫助犯，係對於犯罪與正犯有共同之認識，而以
    幫助之意思，對於正犯資以助力，而未參與實施犯罪之行為
    者而言（最高法院75年度台上字第1509號、88年度台上字第
    1270號判決意旨參照）。是以如未參與實施犯罪構成要件之
    行為，且係出於幫助之意思提供助力，即屬幫助犯，而非共
    同正犯。本案被告邱威傑所為，僅係單純提供其所申辦之預
    付卡門號SIM卡予他人為本案詐欺犯行使用，並不等同於向
    被害人施以欺罔之詐術行為，且亦無證據證明被告與「陳奕
    辰」及其同夥間有詐欺得利之犯意聯絡或行為分擔，是其所
    為應僅係對「陳奕辰」及其同夥為本案詐欺得利之犯行提供
    助力，依上開說明，應成立幫助犯而非正犯。
  ㈢核被告所為，係犯刑法第30條第1項前段、刑法第339條第2項
    之幫助詐欺得利罪。公訴意旨認被告前開所為係犯刑法第30
    條第1項前段、第339條第1項之幫助詐欺取財罪，容有誤會
    ，惟因基本社會事實同一，爰依法變更起訴法條；至本院雖
    未告知此部分起訴法條變更為幫助詐欺得利罪，然變更後之
    罪名與起訴之罪名，法定刑度相同，且被告所涉幫助詐欺得
    利罪之犯罪事實，業經起訴書記載明確，被告對此亦坦承不
    諱，是對其防禦權之行使並無實質上之妨礙，附此敘明。
  ㈣被告並未實際參與詐騙被害人谷孝恩之犯行，所犯情節較正
    犯輕微，爰依刑法第30條第2項之規定，減輕其刑。
  ㈤爰以行為人之責任為基礎，審酌被告不思以正當方式賺取所
    得，竟為貪圖不法利益，竟甘冒提供自己行動電話門號可能
    供他人作為詐欺得利工具之風險，輕率提供其所申辦之行動
    電話門號供他人非法使用，作為他人實施犯罪行為之工具，
    其雖未實際參與詐欺得利犯行，但其提供門號予不詳他人使
    用，不僅造成被害人遭騙受損，亦使執法機關不易追查犯罪
    行為人，危害社會治安，助長社會犯罪風氣，行為實屬不該
    ；惟念及被告於本院準備程序中終能坦承犯行，且已賠償被
    害人2,000元之損失，此有被告寄予被害人之中華郵政現金
    袋封面及普通報值信函執據影本在卷可稽（見本院易字卷第
    106頁），足認被告確有悔意，暨其之犯罪動機、手段、所
    生危害，兼衡以被告於本院審理時自陳之教育智識程度及家
    庭經濟生活狀況（見本院易字卷第72頁）等一切情狀，量處
    如主文所示之刑，並諭知易科罰金折算標準如主文所示。
  ㈥末查，被告未曾因故意犯罪受有期徒刑以上刑之宣告，有臺
    灣高等法院被告前案紀錄表在卷可參。本院考量被告犯後坦
    承犯行，且已賠償被害人所受損害，詳如前述，足徵其確有
    悔悟之心，其犯罪情節及法敵對意識均屬低微，故本院綜合
    上情，審酌被告係因一時失慮，偶罹刑典，信其經此偵審程
    序及刑之宣告後，應知所警惕而無再犯之虞，故前開所宣告
    之刑，以暫不執行為適當，爰依刑法第74條第1項第1款規定
    ，宣告緩刑2年，以啟自新。
四、沒收：
  ㈠按犯罪所得，屬於犯罪行為人者，沒收之。但有特別規定者
    ，依其規定。前2項之沒收，於全部或一部不能沒收或不宜
    執行沒收時，追徵其價額；犯罪所得已實際合法發還被害人
    者，不予宣告沒收或追徵。刑法第38條之1第1項、第3項及
    第5項分別定有明文。查，本案被告將上開門號SIM卡交予真
    實姓名年籍不詳之「陳奕辰」使用，確有獲得1萬元之報酬
    等情，業據被告供明在卷（見本院易字卷第71頁），雖被告
    已賠償被害人谷孝恩2,000元，惟被告仍保有本案犯罪所得8
    ,000元（計算式：10,000元-2,000元=8,000元），此部分犯
    罪所得，未據扣案，仍應依刑法第38條之1第1項、第3項之
    規定宣告沒收，於全部或一部不能沒收或不宜執行沒收時，
    追徵其價額。
  ㈡又按供犯罪所用、犯罪預備之物或或犯罪所生之物，屬於犯
    罪行為人者，得沒收之。但有特別規定者，依其規定。刑法
    第38條第2項定有明文。查，本案被告所交付予「陳奕辰」
    之預付卡門號，業已停用，有台灣大哥大資料查詢結果在卷
    可稽（見本院易字卷第81至85頁），且被告既已以1萬元之
    代價交予「陳奕辰」，且卷內並無證據證明雙方有約定交還
    時間，則該預付卡門號SIM卡難認仍屬被告所有之物，自無
    從依前開規定宣告沒收，附此敘明。
五、應適用之法條：
  ㈠刑事訴訟法第449條第2項、第3項、第450條第1項、第454條
    第1項。
  ㈡刑法第30條第1項前段、第2項、第339條第1項、第41條第1 
    項前段、第74條第1項第1款、第38條之1第1項前段、第3項
    ，刑法施行法第1條之1第1項，逕以簡易判決處刑如主文。
六、如不服本判決，應自收受送達之日起20日內向本院提出上訴
    狀，上訴於本院第二審合議庭（應附繕本）
本案經檢察官翁嘉隆、林宏昌提起公訴，檢察官黃芝瑋到庭執行
職務。
中　　華　　民　　國　　111 　年　　6 　　月　　30　　日
                  刑事第八庭    法  官  江文玉
以上正本證明與原本無異。
告訴人或被害人如不服判決，應備理由具狀向檢察官請求上訴，上訴期間之計算，以檢察官收受判決正本之日起算。　　　　　　　　                          書記官  黃珮華
中　　華　　民　　國　　111 　年　　6 　　月　　30　　日
附錄論罪科刑法條
中華民國刑法第30條
幫助他人實行犯罪行為者，為幫助犯。雖他人不知幫助之情者，
亦同。
幫助犯之處罰，得按正犯之刑減輕之。
中華民國刑法第339條
意圖為自己或第三人不法之所有，以詐術使人將本人或第三人之
物交付者，處5年以下有期徒刑、拘役或科或併科50萬元以下罰
金。
以前項方法得財產上不法之利益或使第三人得之者，亦同。
前二項之未遂犯罰之。